【裁判字號】    99,抗,999
【裁判日期】    990830
【裁判案由】    聲請撤銷緩刑
【裁判全文】
臺灣高等法院刑事裁定                   99年度抗字第999號
抗  告  人
即受刑  人  甲○○
上列抗告人因聲請撤銷緩刑案件，不服臺灣新竹地方法院中華民
國99年8 月3 日裁定（99年度撤緩字第63號），提起抗告，本院
裁定如下：
    主  文
抗告駁回。
    理  由
一、本件抗告意旨略以：按刑法第75條之1 得撤銷緩刑宣告之規
    定，法院固有裁量之權，惟其裁量須本於合目的性，妥適審
    酌被告所犯前後數罪間，關於法益侵害之性質、再犯之原因
    、違反社會規範之情節是否重大、被告主觀犯意所顯現之惡
    性及其反社會性等情，是否已使前案原為之緩刑已難收預期
    之效果，而確有執行刑罰之必要。經查，抗告人甲○○前因
    違反廢棄物清理法之案件，為法院判處有期徒刑6 月緩刑3
    年，其雖於緩刑期內即98年12月16日復犯公共危險罪（肇事
    致傷逃逸），惟肇事逃逸乃偶發案件，其與前案間性質迥異
    ，且侵害之法益不同，再犯之原因乃過失傷害導致一時驚慌
    逃逸，情節尚非重大，反社會性格亦低，原裁定遽以撤銷緩
    刑，似有未當，爰請撤銷原裁定等語。
二、按受緩刑之宣告，而於緩刑期內因故意犯他罪，而在緩刑期
    內受6 月以下有期徒刑、拘役或罰金之宣告確定，足認原宣
    告之緩刑難收其預期效果，而有執行刑罰之必要者，得撤銷
    其宣告，刑法第75條之1 第1 項第2 款定有明文。次按刑法
    第75條之1 得撤銷緩刑宣告之規定，考其立法意旨略以：關
    於緩刑之撤銷，現行法第75條第1 項固已設有二款應撤銷之
    原因；至得撤銷緩刑之原因，則僅於保安處分章內第93條第
    3 項與撤銷假釋合併加以規定，體例上不相連貫，實用上亦
    欠彈性，爰參酌德國及奧地利現行立法例增訂得撤銷緩刑之
    原因，其中現行關於緩刑前或緩刑期間故意犯他罪，而在緩
    刑期內受得易科罰金之有期徒刑之宣告者，列為應撤銷緩刑
    之事由，因認過於嚴苛，而排除第75條應撤銷緩刑之事由，
    移列至得撤銷緩刑事由，俾使「法官依被告再犯情節，而裁
    量是否撤銷先前緩刑之宣告」；其次，如有前開事由，但判
    決宣告拘役、罰金時，可見行為人仍未見悔悟，有列為得撤
    銷緩刑之事由，以資彈性適用，爰於第1 項第1 款、第2 款
    增訂之。且本條採用裁量撤銷主義，賦予法院撤銷與否之權
    限，特於第1 項規定實質要件為「足認原宣告之緩刑難收其
    預期效果，而有執行刑罰之必要」，供作審認之標準。亦即
    於上揭「得」撤銷緩刑之情形，法官應依職權本於合目的性
    之裁量，妥適審酌被告所犯前後數罪間，關於法益侵害之性
    質、再犯之原因、違反法規範之情節是否重大、被告主觀犯
    意所顯現之惡性及其反社會性等情，是否已使前案原為促使
    惡性輕微之被告或偶發犯、初犯改過自新而宣告之緩刑，已
    難收其預期之效果，而確有執行刑罰之必要，此與刑法第75
    條第1 項所定二款要件有一具備，即毋庸再行審酌其他情狀
    ，應逕予撤銷緩刑之情形不同。又依刑法施行法第10條之2
    第2 項之規定，本次修正條文自98年9 月1 日施行，且同法
    施行法第6 條之1 第2 項復規定：「於中華民國98年5 月19
    日刑法修正施行前，受緩刑之宣告，98年5 月19日修正刑法
    施行後，仍在緩刑期內者，適用98年5 月19日修正施行之刑
    法第75條及第75條之1 規定」。是倘受刑人於上開刑法第75
    條之1 第1 項第2 款規定修正施行前，受緩刑之宣告，而於
    該條規定施行後，仍在緩刑期內者，應適用98年5 月19日修
    正施行之刑法第75條之1 規定。本件抗告人甲○○因違反廢
    棄物清理法案件，經原法院於97年9 月30日以97年度訴字第
    660 號判決判處有期徒刑6 月，如易科罰金，以新台幣1 千
    元折算壹日，緩刑3 年，並於97年11月3 日確定（緩刑期間
    依刑法第74條第1 項規定，自裁判確定之日即97年11月3 日
    起算，至100 年11月2 日止），有上開判決正本及本院被告
    前案紀錄表各1 份在卷可考，足見抗告人係於上開刑法第75
    條之1 第1 項第2 款規定修正施行前受緩刑之宣告，而於該
    條規定施行後仍在緩刑期內，自應適用98年5 月19日修正施
    行之上開刑法第75條之1 之規定。
三、抗告人違犯前開廢棄物清理法案件判決確定後（下稱甲案）
    ，於甲案緩刑期內即98年12月16日更犯公共危險罪（肇事致
    傷逃逸），經原法院於99年3 月31日以99年度竹東交簡字第
    59號判決判處有期徒刑6 月，如易科罰金，以1 千元折算1
    日，於99年4 月23日確定（下稱乙案），有上開判決正本及
    被告前案紀錄表在卷可憑。抗告人所犯甲案係違反廢棄物清
    理法第46條第1 項第4 款前段之未依同法第41條第1 項規定
    領有廢棄物處理許可文件，從事廢棄物清除罪，侵害主管機
    關對於廢棄物處理之管理及監督，經原法院審酌被告傾倒棄
    置之廢棄物數量非巨，其犯後坦承犯行，並捐款予公益團體
    ，暨其智識程度、家庭狀況、清運時間甚短、犯罪動機、目
    的、手段，及被告前未曾受有期徒刑以上刑之宣告等情，認
    被告經此偵審程序，應知所警惕而無再犯之虞，而予緩刑3
    年之寬典；未料其猶不知警惕，於緩刑期內再犯上開乙案即
    肇事致傷逃逸之公共危險罪，經原法院判處有期徒刑6 月確
    定，顯見抗告人於經歷刑事追訴後仍不知謹慎行事，竟於肇
    事致人成傷後，旋即駕車逃逸，未見其有悔悟反省之意，亦
    見其對他人法益之不尊重，且輕藐國家就其前案犯罪行為給
    予之寬容，是前案宣告之緩刑確已難收促其自新之預期效果
    ，而有執行刑罰之必要。原審因依臺灣新竹地方法院檢察署
    檢察官之聲請，援引刑事訴訟法第476 條及刑法第75條之1
    第1 項第2 款之規定，裁定撤銷抗告人前開緩刑之宣告，於
    法自無不合。抗告人執上述抗告理由，指摘原裁定不當，尚
    難認有理由，應予駁回。
四、據上論斷，應依刑事訴訟法第412條，裁定如主文。
中    華    民    國    99    年    8     月    30    日
                  刑事第八庭審判長法  官  張傳栗
                                  法  官  劉嶽承
                                  法  官  黃斯偉
以上正本證明與原本無異。
不得再抗告。
                                  書記官  王宜玲
中    華    民    國    99    年    9     月    1     日

司法院資訊處製作；財團法人民間司法改革基金會備份。
